【裁判字號】    90,上易,40
【裁判日期】    900404
【裁判案由】    妨害名譽
【裁判全文】
臺灣高等法院刑事判決                                九十年度上易字第四○號
    上  訴  人
    即  被  告  丁○○
    選任辯護人  羅美鈴  律師
右上訴人因妨害名譽案件，不服臺灣桃園地方法院，八十九年度易字第一七八九號，
中華民國八十九年十月十二日第一審所為之判決（起訴案號：臺灣桃園地方法院檢察
署八十八年度偵字第一七六四四號）提起上訴，本院判決如左：
        主  文
原判決撤銷。
丁○○公然侮辱人，處拘役拾日，如易科罰金，以佰元折算壹日。
        事  實
一、丁○○於民國八十五年間，因拆除其新購坐落於桃園縣中壢市○○段五五二地號
    土地上，門牌號碼為桃園縣中壢市○○街四十一號之舊有房屋時，擅自拆除其與
    洪榮明所有坐落於桃園縣中壢市○○段五五一地號土地上，門牌號碼為桃園縣中
    壢市○○街三十九號房屋共有之圍牆，致與洪榮明前開房屋之現使用人乙○○，
    為圍牆毀損乙節，經常發生爭執，詎丁○○竟於八十八年七、八月間，於桃園縣
  中壢市○○街附近之不特定人得以共見共聞之情況下，以「精神異常」、「嫁不
    出去」、「老處女」、「媽媽沒有教養」、「連狗都不幹」等足以貶損他人社會
    評價之言語，公然侮辱乙○○。
二、案經被害人乙○○訴由臺灣桃園地方法院檢察署檢察官偵查起訴。
        理  由
一、訊據上訴人即被告丁○○矢口否認有右揭侮辱之犯行，辯稱：當時拆房子後已有
    協調過，牆壁也已建回去，伊未與告訴人爭執亦未辱罵過他云云。經查右揭事實
    業據告訴人乙○○指訴明確，並經證人丙○○到庭證述八十八年七、八月間在伊
    機車店不遠處之巷口聽到被告黃貴尊有罵告訴人乙○○「神經病」、「瘋女人」
    、「連狗都不幹」、「老處女」、「嫁不出去」、「媽媽沒教養」的話（本院九
    十年三月二日訊問筆錄）屬實，復有被告於其房屋施工之現場照片十三幀附卷可
    佐，被告於前揭時間既常至前開房屋施工，且其因圍牆毀損一事，而常與告訴人
    乙○○發生爭執，業據證人即管區警員王國勇於偵查時證稱：「（被告認識否？
    ）曾和告訴人有糾紛，我有去處理過‧‧‧」（偵卷第四十七頁）等語明確，則
    依上述情節，顯然對告訴人乙○○之所為，必至為痛恨，是以其藉辱罵前詞以洩
    心中不滿，亦無違常情，職故，被告之前開辯詞，僅係畏罪卸責之詞，洵無足取
    ，本件事証已臻明確，被告之犯行堪以認定。另秘密證人Ａ１之證詞，業經告訴
    人捨棄，故不再斟酌，然亦無礙於被告有公然侮辱之事實認定。至證人甲○○曾
    與告訴人因毀損案涉訟有八十七年偵字第五八八八號起訴書影本附卷足參，其立
    場有失偏頗，其所為之證言，自不足採信，併此敘明。
二、核被告所為，係犯刑法第三百零九條第一項之公然侮辱罪。原審據以論罪科刑固
    非無見，惟查本件事證僅足認定被告於八十八年七、八月間曾公然侮辱告訴人一
    次，原判決論以連續犯，尚有未合，被告上訴意旨猶執陳詞否認犯罪並指摘原判
    決不當，固無足取，但原判決既有可議，仍應由本院將之撤銷改判。爰審酌被告
    犯罪之動機、目的、手段，犯罪時所受之刺激及其品性、生活狀況、智識程度、
    犯罪所生之損害，及犯罪後態度等一切情狀，量處如主文第二項所示之刑，並依
    修正後刑法第四十一條第一項諭知易科罰金之折算標準，以資懲儆。
三、公訴意旨另以：緣丁○○於民國八十五年間，因拆除其新購坐落於桃園縣中壢市
    ○○段五五二地號土地上，門牌號碼為桃園縣中壢市○○街四十一號之舊有房屋
    時，擅自拆除其與洪榮明所有坐落於桃園縣中壢市○○段五五一地號土地上，門
    牌號碼為桃園縣中壢市○○街三十九號房屋共有之圍牆，致與洪榮明前開房屋之
    現使用人乙○○，為圍牆毀損乙節，經常發生爭執，詎丁○○竟基於概括犯意自
    八十八年間起至八十八年十一月六日止（除事實認定之八十八年七、八月間外）
    意圖散播於眾，連續在桃園縣中壢市○○街附近之不特定人得以共見共聞之情況
    下，以「精神異常」、「嫁不出去」、「老處女」、「媽媽沒有教養」、「連狗
    都不幹」等足以貶損他人社會評價之言語，公然侮辱乙○○，因認被告於此部分
    亦有公然侮辱之連續犯行等語。按犯罪事實，應依證據認定之，無證據不得推定
    其犯罪事實，刑事訴訟法第一百五十四條定有明文。又事實之認定，應憑證據，
    如未能發現相當證據，或證據不足以證明，自不能以推測或擬制之方法，以為裁
    判基礎，最高法院四十年台上字第八六號著有判例。再認定犯罪事實所憑之證據
    ，雖不以直接證據為限，間接證據亦包括在內，然而無論直接或間接證據，其為
    訴訟上之證明須於通常一般人均不致有所懷疑，而得確信其為真實之程度，始得
    據為有罪之認定，倘其證明尚未達此一程度，而有合理之懷疑存在時，事實審法
    院復已就其心證上理由予以闡述，明其如何無從為有罪之確信，因而為無罪之
    判決，尚不得任意指為違法，最高法院七十六年度台上字第四九八號亦著有判例
    。本件公訴人起訴被告此部分犯行，無非以告訴人之指訴為論據，惟此部分之事
    實，告訴人均未能提出證明之法，尚難僅憑告告訴人片面之指訴，遽為不利被告
    之認定，此外復查無其他積極事證，足資認定被告於前開時間內有何公開侮辱告
    訴人之犯行，自屬不能證明被告犯罪，惟公訴意旨認此與前開有罪部分，有裁判
    上一罪關係，故不另為無罪之諭知，併此敘明。
據上論斷，應依刑事訴訟法第三百六十九條第一項前段、第三百六十四條、第二百九
十九條第一項前段，刑法第三百零九條、第二條第一項前段、修正後第四十一條第一
項前段，罰金罰鍰提高標準條例第一條前段、第二條，判決如主文。
本案經檢察官呂光華到庭執行職務。
中      華      民      國       九十     年      四     月      四     日
                                臺灣高等法院刑事第二十五庭
                                    審判長法  官  許  國  宏
                法  官  林  勤  純
                                          法  官  洪  光  燦
右正本證明與原本無異。
不得上訴。
                                          書記官  陳  玉  嬋
中      華      民      國       九十     年      四     月      四     日
附錄：本案論罪科刑法條全文
刑法第三百零九條
公然侮辱人者，處拘役或三百元以下罰金。
以強暴犯前項之罪者，處一年以下有期徒刑、拘役或五百元以下罰金。


司法院資訊處製作；財團法人民間司法改革基金會備份。
